臺灣臺中地方法院行政訴訟判決
111年度簡字第12號
                          111年6月28日辯論終結
原      告  蔡智偉  


被      告  臺中市政府水利局

代  表  人  范世億  
訴訟代理人  林政華  
            謝明修  
上列當事人間下水道法事件，原告不服臺中市政府中華民國111
年1月6日府授法訴字第1100286320號訴願決定，提起行政訴訟，
本院判決如下：
    主  文
原告之訴駁回。
訴訟費用由原告負擔。
    事實及理由
一、程序事項：
    原告受合法通知，無正當理由未於言詞辯論期日到場，核無
    行政訴訟法第218條準用民事訴訟法第386條各款所列情形，
    依行政訴訟法第218條準用民事訴訟法第385條第1項前段規
    定，依被告聲請而為一造辯論判決。
二、事實概要：
    原告為臺中市○區○○路00巷00號門牌建物(以下簡稱系爭建物
    )之所有權人，系爭建物坐落於臺中市政府109年6月30日府
    授水污營字第10901535121號公告之下水道排水區域內(本市
    南區和平街以北、復興路三段以南、民意街以東、台中路以
    西等附近區域)，系爭建物未依下水道法第19條第2項及下水
    道法施行細則第17條規定，於上述公告下水道排水區域開始
    使用之日起6個月內與下水道完成聯接使用，排洩下水於下
    水道之內，被告爰依下水道法第32條第1項第1款規定，以11
    0年10月8日中市水污營字第11000852803號函（下稱原處分
    ）裁處原告罰鍰新臺幣（下同）1萬元。原告不服，提起訴
    願，經訴願駁回，遂提起本件行政訴訟。
三、原告主張略以：
    系爭建物依民國61年前即已興建完成，不應適用於73年後公
    布之下水道法。系爭建物可利用後巷合法空間之雨、污共用
    排水溝，排放雨水及污水；該巷由於另側建有圍牆，巷寬未
    達最小施作空間，無法設置下水道，若污廢水改由系爭建物
    前側排放入下水道，因水流(或管路傾斜)方向與既有設計相
    反，故需在一樓地板重新挖掘管路，其間需避開地樑，並穿
    過地下避難空間，施工困難，除造成重大困擾，亦將花費鉅
    額費用等語，並聲明求為判決：原處分及訴願決定書均撤銷
    。
四、被告答辯略以：
    下水道法第19條第1項授權地方主管機關得就排水區域、開
    始使用日期、接用程序及下水道管理規章，予以公告，倘有
    違反上開公告管制事項者，自得依法處以罰鍰，系爭建物坐
    落位於公告區域內，且系爭建物內部屬原告產權範圍，仍需
    由原告自行排除障礙及進行改管施工，聯接屋前佈設之巷道
    連接管，卻未於公告下水道排水區域開始使用之日起6個月
    內與下水道完成聯接使用，被告據以裁處，洵屬有據等語，
    資為抗辯。並聲明求為判決：原告之訴駁回。
五、本院之判斷：
(一)下水道法第1條規定：「為促進都市計畫地區及指定地區下
    水道之建設與管理，以保護水域水質，特制定本法；本法未
    規定者適用其他法律。」、第19條規定：「(第1項)下水道
    機構，應於下水道開始使用前，將排水區域、開始使用日期
    、接用程序及下水道管理規章公告週知。(第2項)下水道排
    水區域內之下水，除經當地主管機關核准者外，應依公告規
    定排洩於下水道之內。」第32條規定：「(第1項)下水道用
    戶有下列情事之一者，處新臺幣1萬元以上10萬元以下罰鍰
    ：一、不依規定期限將下水排洩於下水道者。……」又下水道
    法施行細則第17條規定：「下水道可使用之地區，其用戶應
    於依本法第19條第1項所定公告開始使用之日起6個月內與下
    水道完成聯接使用。」可知為促進下水道之建設管理，經下
    水道排水資訊公告週知後，用戶即有於6個月內，依公告規
    定將下水排洩於下水道內之行為義務，否則受處罰。
(二)經查，臺中市政府以109年6月30日府授水污營字第10901535
    121號公告：「主旨：公告本市南區城隍里、長春里等附近
    區域污水下水道公告使用區域之範圍圖、開始使用日期、管
    理維護權責、新建房屋接用程序及尚未配合接管住戶之限期
    接管與處分等事項。……。公告事項：一、……（三）本市南區
    和平街以北、復興路三段以南、民意街以東、台中路以西等
    附近區域……。」（見本院卷第78-79頁)；而原告為系爭建物
    之屋主，為原告所自承（見本院卷第88頁辯論筆錄)；又系
    爭建物坐落於上揭公告區域內，有公告範圍與系爭建物坐落
    位置之圖示附卷可參(見本院卷第83頁)，並經原告當庭確認
    無訛（見本院卷第89頁辯論筆錄)；因此原告有依公告於6個
    月內設置排水道，將下水排洩於下水道內之義務。惟原告未
    能完成排水道設置，致有違反下水道法第19條第2項之事實
    ，被告依同法第32條之規定，以原處分（見本院卷第17頁)
    處罰原告，且罰緩金額已屬法定最低額，故亦無裁量濫用之
    虞；原處分應核無違誤。
(三)原告雖主張系爭建物於早年已興建完成，不應適用嗣後公布
    之下水道法等語。惟下水道法第19條所規定公告區域內之用
    戶，將下水排洩於下水道內之義務，係為因應社會進步，藉
    由命強制使用下水道之措施，以保護水域水質、促進都市區
    環境，故該條係「管制規定」，管制之效力自下水道法施行
    後向後發生，並無法律效力溯及既往適用問題；且法律既已
    修訂原則應一體遵行，否則如可以任意排除適用，則法規立
    法目的難以達成；本件原告自法律施行後即有配合公告之發
    布即遵守公告內容義務，此與房屋是否為下水道法公布施行
    前已建築完成無關；原告系爭建物興建當時雖無下水道法之
    適用，而於現在適用該法後增加原不存在之下水排洩義務，
    固然對原告造成不便，但為嗣應社會進步、變化，法規不可
    能永遠不新增或修正，自難期待法律永不課予人民新增義務
    ，應難認原告不修訂法律、或雖修訂但可排除適用之願望，
    為值得保護之信賴；故認難因系爭建物興建完成於下水道法
    施行前，而認原告受信賴原則之保護，進而否定原告有配合
    遵守下水道法之義務。又本件原處分係處罰原告未遵守公告
    後下水排洩之作為義務，非對下水道法施行前之事實為追溯
    處罰，因此處罰本身並無違反追訴處罰之虞，亦與系爭建物
    興建完成於下水道法施行前無關。再查，依下水道法之規定
    ，用戶應於公告後6個月內完成接管，此6個月期間兼顧施工
    時程與儘速完成利用下水道排水之立法目的，故應屬合宜；
    另原告自述需耗費2、30萬始能完成接管工程，惟依社會通
    念，尚非係不具期待可能性而難以承擔之鉅款，原告持有系
    爭建物，應有共同維護環境之相應社會責任，衡量為達成下
    水道法之立法目的，與命原告完成無接管、所承擔之花費間
    ，尚非顯然違反比例原則。從而，原告主張接管施工困難造
    成困擾、花費甚鉅額云云，難為原告有利之認定。原告之主
    張均難認可採。
六、綜上所述，原告主張各節，均不可採。被告以原處分處原告
    1萬元罰鍰，於法並無違誤；訴願決定遞予維持，亦無不合
    。原告訴請撤銷，為無理由，應予駁回。
七、本件事證已臻明確，兩造其餘攻擊及防禦方法，均與本件判
    決結果不生影響，爰不一一論駁，併予敘明。
據上論結，本件原告之訴為無理由，依行政訴訟法第218條、第9
8條第1項前段，民事訴訟法第385條第1項前段，判決如主文。
中　　華　　民　　國　　111 　年　  7 　月　　19　　日
　　　　　　　　行政訴訟庭  法　官   吳俊螢
上為正本係照原本作成。
如不服本判決，應於送達後20日內，向本院提出上訴狀，其未表
明上訴理由者，應於提出上訴後20日內向本院補提理由書（均須
按他造人數附繕本）。上訴理由應表明關於原判決所違背之法令
及其具體內容，或依訴訟資料可認為原判決有違背法令之具體事
實。
中　　華　　民　　國　　111 　年　　7 　　月　　19　　日
                            書記官   王素珍